臺灣臺北地方法院刑事判決　　　　　　　　　　　　　　九十一年度訴字第六八號
　　公　訴　人　臺灣臺北地方法院檢察署檢察官
　　被　　　告　丁○○
　　指定辯護人　丙○○
右列被告因強盜案件，經檢察官提起公訴（九十年度偵字第二五六六一號），本院判
決如左：
    主  文
丁○○意圖為自己不法之所有，攜帶兇器，以脅迫至使不能抗拒而取他人之物，處有
期徒刑柒年。
如附表所示之物均沒收之。
    事  實
一、丁○○係香港地區人民，因失業長達二月，來台遍尋工作無著生活拮据，竟基於
    意圖為自己不法所有之犯意，於民國九十年四月十九日下午四時許，頭戴草綠色
    迷彩帽、身背黑色旅行袋、於腰際插上客觀上足以對人之生命、身體、安全構成
    威脅而具有危險性之水果刀一把，並持外觀極為近似真槍之黑色克拉克玩具手槍
    一把，進入臺北市○○區○○街一一七號一樓「雪龍眼鏡行」店內，店內之店員
    及顧客六七人，因見被告持前揭玩具手槍衝入店內，紛紛迅速走避，丁○○遂衝
    入位於「雪龍眼鏡行」地下一樓之「銀龍金銀珠寶有限公司」內（以下簡稱銀龍
    公司），以持前揭玩具手槍朝銀龍公司負責人甲○○、陳金珠及店員等人揮舞，
    並向甲○○等人恫嚇稱：「這是搶劫，把錢交出來，否則開槍，我要錢！」等語
    之方式，至使甲○○等人心生畏懼不能抗拒，而取走甲○○所有置於抽屜內共計
    新台幣（下同）四萬五千元之鈔票，丁○○得手後，將所搶得之鈔票放入黑色旅
    行袋後準備離去時，於一樓樓梯口遇見因聽聞店員呼救聲從二樓下來察看情形之
    「雪龍眼鏡行」負責人乙○，丁○○因緊張發抖不慎扣發前揭玩具手槍，乙○始
    察覺丁○○所持並非真槍，遂上前阻止丁○○離去，與即時前往「雪龍眼鏡行」
    之臺北市政府警察局萬華分局員警合力將丁○○制伏，並扣得如附表所示之物。
二、案經臺北市政府警察局萬華分局報請臺灣臺北地方法院檢察署檢察官偵查起訴。
    理  由
一、訊據被告丁○○對於右揭事實除就攜帶水果刀一事辯稱：伊僅將水果刀插於腰際
    ，並無持水果刀行搶，直至伊被逮捕至警局後，員警才從伊身上查獲水果刀，伊
    並無加重強盜云云外，其餘部分均坦承不諱（警訊部分見偵查卷宗第五至第七頁
    ，偵查部分見偵查卷宗第二十一、第二十二，本院審理部分見本院九十一年一月
    十七日、二月四日、二月二十日、二月二十七日訊問筆錄及九十一年三月二十日
    審理筆錄）。經查右開事實業據證人即「雪龍眼鏡行」負責人乙○於警訊及本院
    訊問時，證人即「銀龍公司」負責人甲○○及在場目擊之陳金珠本院訊問時證述
    屬實（乙○部分見偵查卷宗第八、第九頁及本院九十年二月二十日訊問筆錄，甲
    ○○部分見本院九十年二月二十七日訊問筆錄，陳金珠部分見本院九十年二月二
    十日訊問筆錄），且有贓物認領保管收據一紙、照片六幀在卷足憑，復有如附表
    所示之物扣案足憑。按攜帶假手槍，冒充真槍以威脅事主，奪走財物，已達於使
    人不能抗拒之程度，有最高法院二十六年滬上字第九號判例可資參照，被告所持
    雖係不具殺傷力之黑色克拉克玩具手槍，惟該玩具槍在外觀上與真槍極為近似，
    且證人乙○於本院訊問時證稱：伊直至被告不慎發動手槍之後始察覺該手槍係玩
    具槍等語（見本院九十一年二月二十日訊問筆錄），足認被告持前揭手槍脅迫被
    害人，已足以壓抑被害人之反抗，使其身體、精神處於不能抗拒之狀態。至被告
    雖辯稱僅攜帶水果刀在身上，並無拿出水果刀強盜云云，惟按刑法第三百二十一
    條第一項第三款之攜帶凶器竊盜罪，係以行為人攜帶凶器竊盜為其加重條件，此
    所謂之凶器，其種類並無限制，凡客觀上足對人之生命、身體、安全構成為威脅
    ，具有危險性之凶器均屬之，且祇須行竊時攜帶此種具有危險性之凶器為已足，
    並不以攜帶之初有行兇之意圖為必要，最高法院七十九年台上第五二五三號判例
    參照，被告既於腰際插上一把具有危險性之水果刀而強盜，雖其並無持該把水果
    刀強盜，仍應以攜帶凶器強盜論處。縱上所述，被告所辯乃事後卸責之詞，不足
    採信，本件事證明確，被告攜帶凶器強盜之犯行堪以認定，應依法論科。
二、按被告行為時之懲治盜匪條例，係經立法程序於四十六年六月五日修正公布施行
    ，將原第八條及第十條之規定予以刪除，原第九條改為第八條，第十一條改為第
    九條，經考上開刪除原第十條「施行期間定為一年，必要時得以命令延長」有關
    限時法規定之立法本意，係為期遏止盜風，改善治安，認該條例第一條至第七條
    及原第九條均仍有施行之必要，因將該條例由限時法改為經久施行之常態性刑事
    特別法，並重新調整條次，形式上雖稱修正，實質上，已具重新全部立法之性質
    ，故該條例修正前，雖有數次命令延長已逾期，仍非可認為已經失效，而懲治盜
    匪條例係刑法之特別法，自應優先適用，是被告行為時應適用之法律仍為懲治盜
    匪條例，而非修正前之刑法強盜罪相關條文；而被告行為後，懲治盜匪條例業經
    立法院廢止，並經總統於九十年一月三十日公布，刑法第三百三十條亦經立法院
    修正並經總統同時公布，於同年二月一日生效，新舊法（即懲治盜匪條例第五條
    第一項第一款與修正後刑法第三百三十條）比較結果，以修正公布之刑法第三百
    三十條之規定有利於被告，依刑法第二條第一項前段之規定，自應適用裁判時即
    修正後之刑法第三百三十條之規定論罪科刑，是核被告所為係犯修正後刑法第三
    百三十條第一項之加重強盜罪，公訴人意旨認應依修正前刑法第三百三十條第一
    項之加重強盜罪處斷，尚有未洽，惟起訴事實相同，爰依法變更起訴法條，附此
    敘明。爰審酌被告並無前科，有臺灣高等法院檢察署刑案紀錄簡覆表一件在卷可
    參，其以假槍冒充真槍在商店犯案，使店員及一般民眾人人自危，對社會治安之
    危害及被害人心理所生影響非輕，惟被告係因長期失業遍尋工作無著，迫於經濟
    壓力，一時失慮致罹刑章，僅搶得四萬五千元，且犯後態度良好知所悔悟等一切
    情狀，量處如主文所示之刑，以資懲儆。扣案之如附表所示之物，係被告所有供
    其犯罪所用之物，業據被告供承在卷，爰依刑法第三十八條第一項第二款之規定
    宣告沒收。
據上論斷，應依刑事訴訟法第二百九十九條第一項前段，刑法第二條第一項前段，修
正後刑法第三百三十條第一項，刑法第三十八條第一項第二款，判決如主文。
本案經檢察官羅月君到庭執行職務
中      華      民      國      九十一    年      三    月    二十八    日
                                  臺灣臺北地方法院刑事第五庭
                                      審判長法官  廖紋妤
                                            法官  林勤綱
                                            法官  李家慧
右正本證明與原本無異。
如不服本判決，應於判決送達後十日內向本院提出上訴狀(應抄附繕本)。告訴人
或被害人如對於本判決不服者，應具備理由請求檢察官上訴，其上訴期間之計算
係以檢察官收受判決正本之日期為準。
                                          書記官  黃秀琴
中      華      民      國      九十一    年      三    月    二十九    日
  附表：
┌─────┬─────────────────────────────┐
│編號      │沒收物品及數量                                            │
├─────┼─────────────────────────────┤
│一、      │綠色迷彩帽一頂                                            │
├─────┼─────────────────────────────┤
│二、      │黑色旅行袋一只                                            │
├─────┼─────────────────────────────┤
│三、      │黑色克拉克玩具手槍一支                                    │
├─────┼─────────────────────────────┤
│四、      │水果刀一把                                                │
└─────┴─────────────────────────────┘
右正本證明與原本無異。
刑法第三百三十條：
犯強盜罪而有第三百二十一條第一項各款情形之一者，處五年以上、十二年以下有期
徒刑。
前項之未遂犯罰之。
